臺灣屏東地方法院小額民事判決
111年度潮小字第335號
原      告  張孟囷  

被      告  倪漢倫  

上列當事人間請求損害賠償事件，本院於民國111年10月19日言
詞辯論終結，判決如下：
    主  文
原告之訴駁回。
訴訟費用由原告負擔。
    事實及理由
一、原告主張：緣於民國110年11月14日21時6分許，被告駕駛車
    牌號碼000-0000號自小客車，與訴外人葉吉彥騎乘之車牌號
    碼000-0000號普通重型機車，於屏東縣內埔鄉建明路與建業
    路口發生交通事故（下稱系爭事故），造成訴外人即原告配
    偶王正和所有門牌號碼屏東縣○○鄉○○路00號房屋（下稱系爭
    房屋）之鋁合金快速捲門、鍛造大門、白鐵烤漆中柱受損。
    嗣王正和委由原告與被告、葉吉彥聯繫損害賠償和解事宜，
    被告竟於如附表所示時間，多次以通訊軟體LINE傳送如附表
    所示留言（下稱系爭留言）予原告，使原告感受到莫大侮辱
    ，被告以言詞辱罵原告，足以貶抑原告人格並使原告受有精
    神上之痛苦，已侵害原告之人格權。綜上，原告爰依據民法
    第184條第1項前段、第195條第1項規定提起本訴等語，並聲
    明：被告應給付原告新臺幣（下同）3萬元，及自起訴狀繕
    本送達翌日起至清償日止，按年息5％計算之利息。
二、被告之答辯：伊固然有於上開時、地，與葉吉彥發生系爭事
    故之事實，惟葉吉彥確有酒後駕車及未注意車前狀況、減速
    慢行之疏失，故伊始為附表之系爭留言，嗣伊已與王正和 
    、原告於屏東市調解委員會達成調解，被告已給付和解金額
    予王正和。又系爭留言僅係伊表述對系爭事故處理過程之想
    法，並無侮辱原告之意，況系爭留言均為兩造間之私人對話
    紀錄，並無侵害原告名譽權可言，亦難認原告有何精神上之
    痛苦，原告請求賠償精神慰撫金，並無理由等語，並聲明：
    原告之訴駁回。
三、本院之判斷：
　㈠按「因故意或過失，不法侵害他人之權利者，負損害賠償責
    任。」、「不法侵害他人之身體、健康、名譽、自由、信用
    、隱私、貞操，或不法侵害其他人格法益而情節重大者，被
    害人雖非財產上之損害，亦得請求賠償相當之金額。其名譽
    被侵害者，並得請求回復名譽之適當處分。」，民法第184
    條第1項前段、第195條第1項分別定有明文。而上開侵權行
    為之成立，須行為人因故意過失不法侵害他人權利，亦即行
    為人須具備歸責性、違法性，並不法行為與損害間有因果關
    係，始能成立。所謂名譽，係指人在社會所享有一切對其品
    德、聲譽所為之評價，而侵害名譽，係指貶損他人人格在社
    會上之評價而言，必須依一般社會觀念，足認其人之聲譽已
    遭貶損始足當之，至於主觀上是否感受到損害，則非認定之
    標準。又言論自由為人民之基本權利，有實現個人自我、促
    進民主發展、呈現多元意見、維護人性尊嚴等多重功能，保
    障言論自由乃促進多元社會正常發展，實現民主社會應有價
    值，不可或缺之手段。至於名譽權旨在維護個人主體性及人
    格之完整性，為實現人性尊嚴所必要，二者之重要性固難分
    軒輊，在法的實現過程中，應力求其二者保障之平衡。故侵
    害名譽權而應負侵權行為損害賠償責任者，須以行為人意圖
    散布於眾，故意或過失詆毀他人名譽為必要，蓋如此始有使
    他人之名譽在社會之評價受到貶損之虞。在一對一之談話中
    ，應賦予個人較大之對話空間，倘行為人基於確信之事實，
    申論其個人之意見，自不構成侵權行為，以免個人之言論受
    到過度之箝制，動輒得咎，背離民主社會之本質（最高法院
    99年度台上字第1664號民事判決意旨參照）。
　㈡本件被告有於上揭時、地，與葉吉彥發生系爭車禍事故，致
    系爭房屋受損等情，業經原告提出道路交通事故當事人登記
    聯單1份附卷為證，且有本院函查之屏東縣政府警察局內埔
    分局111年8月9日內警交字第11131792700號函文暨所附系爭
    事故之道路交通事故調查報告表、現場圖、警詢調查筆錄、
    案發現場照片、道路交通事故初步分析研判表等相關資料在
    卷可參，且兩造對此並未表示爭執，應堪認屬實。　　
　㈢原告主張被告有為系爭留言，已侵害其人格權等語，而被告
    不否認有為系爭留言之事實，惟為上揭辯解，經查：
　⑴附表編號1至8部分：原告自承此部分留言均為兩造間一對一
    之對話（本院卷第79頁背面），則此部分僅為私人間對話，
    被告所為「噁心」之用語，固然不當，然被告並非公然為之
    ，客觀上應無可能使兩造以外之第三人知悉留言內容，因而
    致原告之社會評價遭貶損，是此部分留言自難認有何成立侵
    權行為可言。
　⑵附表編號9、10部分：原告固陳稱此部分留言係被告於系爭車
    禍群組所為留言，而車禍群組成員有兩造、葉吉彥及被告保
    險公司人員等語，被告則辯稱：此部分應該是兩造間之對話
    等語，經查，原告並未提出其他事證以佐其說，本院尚無從
    僅憑原告所提出LINE截圖，即認定係被告於車禍群組所為之
    留言，況觀之此部分留言內容，係被告就系爭車禍事故有關
    酒駕、肇事責任、保險理賠等事項所為個人意見之陳述，被
    告固然有部分言詞用語較為激烈，然並未針對原告個人，且
    亦未虛構不實情事或無端空泛言語謾罵，則參諸上揭說明，
    被告之個人意見言論表達，應受保障，尚難認有構成侵權行
    為。至於原告另提出之補充證據2之LINE截圖數張（本院卷
    第65至73頁），觀其內容應係兩造間就保險理賠事宜所為之
    相關聯繫內容，自無成立侵權行為可言，一併說明。　
四、綜上所述，被告所為系爭留言並未成立侵權行為，則原告主
    張被告之系爭留言有侵害其名譽或居住安寧，依據民法第18
    4條第1項前段、第195條第1項等規定，請求被告賠償精神慰
    撫金3萬元，及自起訴狀繕本送達翌日起至清償日止，按年
    息5％計算之利息，為無理由，應予駁回。
五、又本件事證已臻明確，兩造其餘陳述及提出之事證，經核與
    本判決結果不生影響，爰不一一論述指駁，一併說明。
六、訴訟費用負擔之依據：民事訴訟法第78條。　　
中　　華　　民　　國　　111 　年　　11　　月　　21　　日
                  潮州簡易庭法官 呂憲雄
正本係照原本作成。
如對判決上訴，須於判決送達後廿日內向本院提出上訴狀，其未
表明上訴理由者，應於提出上訴後二十日內向本院補提理由書狀
（均須按他造當事人之人數附繕本）。如委任律師提起上訴者，
應一併繳納上訴審裁判費。　　　　　　　　  
　　　　　　　　 
中　　華　　民　　國　　111 　年　　11　　月　　22　日
                          書記官  粘嫦珠　　　　　　　　 
　　　　　　　 
　　　　　　　　 
附表：
編號 日期及時間 留言內容 備註（本院頁數） 1 111年1月11日 7:25 噁心 7 2 111年1月11日 7:26 真是噁心 8 3 111年1月11日 17:54 正常人都會覺得這起事件跟機車有關，就你最厲害，說跟機車無關，然後一直騷擾我，然後現在又要跟機車要錢，噁心 9、61下 4 111年2月11日 ⑴12:18        ⑵12:23 ⑴從頭來說，如果機車明知自己沒駕照，又有酒駕可能，依然明知如此且抱持僥倖心態上路，那他就該為自己的行為負責，我當然也會對我行為負責，所以我並沒有說我不願賠償 ⑵然後你又把這些事實忽略，袒護機車的各種發言，這不噁心？ 10、61上 5 111年2月12日 8:10 一直惡意騷擾的人，還說自己的行為不噁心 11 6 111年2月12日 8:19 很明顯你就是打算恣意濫用法律資源，去獲取不屬於你的利益，不斷騷擾他人，踩到你設的陷阱，惡意的仗著自己是法律背景，知法玩法，並且試圖藉此免除個人公務來請假，做不要必要的法律訴訟 12 7 111年2月12日 9:26 另外，就常理和現在社會觀感來看，你們到底在包庇酒駕肇事行為人什麼？ 他要賠多賠少，關你什麼事？ 就是因為你們這種人包庇縱容，哪天葉又酒駕撞死人，你就是幫助殺人犯 13 8 110年11月17日 17:35 不能判定責任後，由機車賠你們嗎？ 62 9 不詳 …這起事件的邏輯很簡單，只要有人有自知之明，無照本來就不該騎機車，要不要和我解釋為何沒駕照嗎？為何知道自己沒駕照還騎機車？為何喝酒還騎機車？不能上路還明知故犯？如果你沒撞到我，什麼事也不會發生，你可以繼續無照酒駕，直到有一天你又弄出人命，台灣就是這樣一堆不會自己行為負責的人，害了別人，還厚顏無恥的不知檢討 63 10 不詳 只是我改變想法了，我們看看法院會怎麼判斷，基本上我也不會全責，如果後續是機車全責的話，葉先生你自己考量看看，一開始想說你有受傷，先讓你好好休息，後面打電話我也是和你說好好養傷，後續再談賠償事宜就好，沒關係，結果你打電話過來命令我做事？要提告我刑事，好，我有肇責，刑事判決完的罰金是繳納給國家，你是不會有任何收益的，王夫婦你們最無辜，但是… 64